臺灣板橋地方法院刑事判決　　　　　　　 96年度訴字第974號
公　訴　人　臺灣板橋地方法院檢察署檢察官
被　　　告　乙○○
　　　　　　　　　　現於臺灣臺北看守所附設勒戒處所
指定辯護人　朱麗真律師
上列被告因違反槍砲彈藥刀械管制條例案件，經檢察官提起公訴
（95年度偵字第27472 號），本院判決如下：
    主  文
乙○○未經許可無故持有可發射子彈具有殺傷力之改造手槍，處
有期徒刑伍年；併科罰金新臺幣捌萬元，罰金如易服勞役，以新
臺幣壹仟元折算壹日。扣案玩具手槍壹枝（含彈匣）壹支及火藥
貳包均沒收。
    事  實
一、乙○○明知未經許可不得非法持有可發射子彈具有殺傷力之
    改造手槍、可擊發具有殺傷力之子彈、或彈藥之主要組成零
    件，竟於95年9 月間某日，明知甲○○（經臺灣板橋地方法
    院檢察署檢察官以96年度偵字第10886 號另案起訴，現繫屬
    於本院96年度重訴字第47號審理中）持有具有殺傷力之改造
    手槍、子彈及彈藥之主要組成零件火藥，竟仍於其位於臺北
    縣樹林市○○街○ 段167 巷12號之3 之工廠宿舍收受甲○○
    交付可發射子彈且具殺傷力之改造手槍1 支（槍枝管制編號
    0000000000）、可擊發而具殺傷力改造子彈2 顆、及彈藥即
    爆裂物之主要組成零件火藥2 包，而無故持有之。嗣於95年
    11月22日凌晨3 時10分許，為警持搜索票在上址進行搜索而
    查獲，並扣得上開具有殺傷力之改造手槍1 支、改造子彈2
    顆及彈藥之主要組成零件火藥2包，始查知上情。
二、案經臺北縣政府警察局樹林分局報請臺灣板橋地方法院檢察
    署檢察官偵查起訴。
    理  由
一、訊據被告乙○○對於警方在上揭時地查獲前揭槍彈及火藥之
    事實固不否認，惟辯稱：當時我是把臺北縣樹林市○○街○
    段167 巷12號之3 的工廠宿舍借給甲○○住，我自己都回三
    峽家中居住，都沒有回去該址宿舍，我不知道甲○○在裡面
    有放改造手槍、子彈或火藥，是警方查獲當時我才知道的，
    而且警方查獲的時候，槍枝都沒有組合好，都是零件而已，
    是警察自己把手槍組裝起來的云云。惟查：
    (一)上開扣案之手槍1 支（槍枝管制編號0000000000）、改造
      子彈2 顆及火藥2 包，經送內政部警政署刑事警察局鑑驗
      ，認手槍係仿WALTHER 廠PPK/S 型半自動手槍製造之槍枝
      ，換裝土造金屬槍管而成之改造手槍，機械性能良好，可
      擊發適用子彈，認具殺傷力；前揭子彈其中1 顆，認係玩
      具彈殼加裝直徑約8.2mm 金屬彈頭而成之改造子彈，經試
      射，可擊發，認具殺傷力；另子彈1 顆，認係土造子彈（
      具直徑約7. 8mm金屬彈頭），經試射，可擊發，認具殺傷
      力等情，業據該局以95年12月11日刑鑑字第0950177406號
      槍彈鑑定書函明存卷（見偵查卷第39-44 頁）；另扣案之
      火藥2 包經該局鑑定結果，均檢出硝化甘油、硝化纖維、
      Dibutylphthate及Diphenylamine 等成分，認係雙基發射
      火藥，依內政部86年11月24日臺（86）內警字第8670683
      號公告：火藥為爆裂物之主要組成零件，係屬槍砲彈藥刀
      械管制條例列管，亦有該局95年2 月16日刑偵五字第0960
      027065號鑑驗通知書1 份附卷可按（見偵查卷第90-91 頁
      ）。是本件上揭改造手槍1 支、改造子彈2 顆均具有殺傷
      力；火藥2 包係屬彈藥即爆裂物主要組成零件一節，首堪
      認定。
    (二)本件被告雖辯稱其位於臺北縣樹林市○○街○ 段167 巷12
      號之3 之工廠宿舍已借給甲○○使用，其本人並不知甲○
      ○在該房間內做什麼，也沒有收受甲○○的槍彈、火藥等
      物云云。惟查：本件警員持搜索票至上址搜索時，發現該
      處係工廠，該房屋則係員工宿舍，係被告帶同警方進入該
      屋內搜索，該房屋僅有一個房間，空間很小，扣案槍、彈
      等物品即放置於床鋪旁之地上，並沒有包起來，一望即知
      等情，業據本件查獲員警廖振宏、馮玉慶、林清志於本院
      審理中證述明確，互核相符（見本院卷第99-108頁），並
      有現場查獲照片8 幀附卷可查（見偵查卷第23-26 頁）。
      是本件被告原即屬該臺北縣樹林市○○街○ 段167 巷12號
      之3 之工廠宿舍之使用者，借予甲○○之後仍得自由進出
      ，且該址房屋內空間狹小，扣案槍、彈均屬一望可知等情
      ，應堪認定。
    (三)至證人甲○○於本院審理雖證稱：我認識被告3 、4 年了
      ，我是在95年年底，忘記幾月，有到臺北縣樹林市○○街
      ○ 段167 巷12號之3 之工廠宿舍住，我是去那邊改造槍枝
      ，我住那邊時，被告就在該址旁邊工廠作噴漆的工作，每
      天上下班，沒有跟我一起住，被告都回三峽住，被告提供
      上開住所給我時，有當面給我一支鑰匙，我搬去那邊約隔
      一星期的某天晚上，才把改造槍枝的工具搬到該房間內，
      被告如果要來我房間，會打電話給我，我會先把東西藏起
      在衣櫥後面的角落，用黑色袋子包起來收到衣櫃裡，95年
      11 月22 日當天我剛好在外面上班，所以才沒有把東西收
      起來，我改造手槍時被告都不在場，被告沒有看過云云（
      見本院第108-113 頁）。惟查：本件被告為警查獲之時間
      ，係95年11月22日凌晨3 時10分許，正當深夜時分，早已
      遠逾一般上班、加班之時間，被告卻仍在現場帶同警方開
      門進入上開房間，可見被告應仍有使用上開房間休息、睡
      眠之事實；此外，被告上班之地點就在前揭查獲槍彈之房
      間旁側，其若欲至該房間找甲○○，應以直接登門拜訪較
      為方便，衡諸事理，要無事先打電話告知甲○○之必要。
      從而，證人甲○○前揭證稱被告每天都回三峽住，不會到
      上開房間，要來會先打電話告知，其本人會在被告來之前
      將槍、彈等物品藏好云云，顯然與常情有悖，要屬迴護被
      告之詞，無從採信。
    (四)被告雖又辯稱：警方查獲當時，手槍是沒有組好的，都是
      零件云云。惟查：本件查獲之手槍及子彈，係證人甲○○
      在上址製造，當時為警查獲之2 把改造手槍，因黏槍管的
      AB膠還沒乾，要等乾了才能把滑套裝上去，滑套是隨時可
      以裝上去、拿下來，不用工具等情，業據證人甲○○於本
      院審理中證述明確，核與證人即查獲本件之員警林清志證
      稱：查獲之槍枝要組裝完成，只要將滑套直接裝上去就好
      了等語相符（見本院卷第113 、108 頁）。此外，並有查
      獲現場之槍枝照片3 幀附卷可稽（見偵查卷第23頁及第25
      頁下方照片）。可見本件扣案具有殺傷力之槍枝1 把（即
      槍枝管制編號0000000000，另一支經鑑定並無殺傷力），
      於查獲當時已經製造完畢，僅平時均可供拆卸之滑套未裝
      上而已，核其性質自非僅屬槍枝零件之集合，而係已完成
      且可發射子彈具有殺傷力之改造手槍無疑。是被告再辯稱
      查獲當時只有查到槍枝零件，沒有查到組裝好的手槍云云
      ，顯係事後推諉之詞，要非可採。
    (五)此外，復有臺北縣政府警察局搜索扣押筆錄、扣押物品目
      錄表各1 份附卷可稽，綜上調查，被告前揭辯解無非事後
      卸飾之詞，要無可採。本件事證明確，被告犯行堪予認定
      。
二、被告乙○○未經許可無故持有可發射子彈具有殺傷力之改造
    手槍、有殺傷力之子彈、及彈藥主要組成零件之火藥，核其
    所為，係犯槍砲彈藥刀械管制條例第8 條第4 項、第12條第
    4 項、第13條第4 項之未經許可無故持有其他可發射子彈具
    有殺傷力之改造手槍罪、未經許可無故持有彈藥罪、及未經
    許可持有彈藥主要組成零件罪；被告於同一時地自甲○○處
    收受上開物品而一併持有，係一行為而觸犯上開三罪名，為
    想像競合犯，應從一重之持有改造手槍罪處斷。公訴意旨雖
    未論及上開條例第13條第4 項之未經許可持有彈藥主要組成
    零件罪，惟此部分罪名即與前開經起訴判決有罪部分有想像
    競合之裁判上一罪關係，本院自應併予審理，附此敘明。爰
    審酌槍砲、彈藥、火藥均屬於高度危險之物品，非經主管機
    關許可不得擅自持有，以維社會大眾安全，被告未經許可，
    無故持有上開槍枝、子彈及火藥，未主動報繳治安機關，嚴
    重危害社會安全，所生危害非輕，且犯後猶飾詞否認犯行，
    態度顯然不佳等一切情狀，量處如主文所示之刑，並就罰金
    刑部分，依刑法第42條第3 項前段之規定諭知易服勞役之折
    算標準，以資懲儆。扣案改造手槍1 枝（含彈匣）、火藥2
    包均為違禁物，均應依法宣告沒收。至送鑑具有殺傷力之改
    造子彈2 顆，因經試射擊發，不再具有子彈功能，已非違禁
    物，爰均不予宣告沒收，附此敘明。
據上論斷，應依刑事訴訟法第299 條第1 項前段，槍砲彈藥刀械
管制條例第8 條第4 項、第12條第4 項、第13條第4 項，刑法第
11條前段、第55條、第42條第3 項、第38條第1 項第1 款，判決
如主文。
本案經檢察官陳旻源到庭執行職務。
中　　華　　民　　國　　96　　年　　11　　月　　16　　日
              刑事第十三庭審判長法　官  李麗珠
                                法  官  俞秀美
                                法  官  許映鈞
以上正本證明與原本無異
如不服本判決應於送達後10日內向本院提出上訴狀
                                書記官　范煥堂
中　　華　　民　　國　　96　　年　　11　　月　　19　　日
附錄本案論罪科刑法條全文：
槍砲彈藥刀械管制條例第8條
未經許可，製造、販賣或運輸鋼筆槍、瓦斯槍、麻醉槍、獵槍、
空氣槍或第4 條第1 項第1 款所定其他可發射金屬或子彈具有殺
傷力之各式槍砲者，處無期徒刑或5 年以上有期徒刑，併科新臺
幣1 千萬元以下罰金。
未經許可，轉讓、出租或出借前項所列槍枝者，處5 年以上有期
徒刑，併科新臺幣1 千萬元以下罰金。
意圖供自己或他人犯罪之用，而犯前二項之罪者，處無期徒刑或
7 年以上有期徒刑，併科新臺幣1 千萬元以下罰金。
未經許可，持有、寄藏或意圖販賣而陳列第1 項所列槍枝者，處
3 年以上10年以下有期徒刑，併科新臺幣700 萬元以下罰金。
第 1 項至第 3 項之未遂犯罰之。
槍砲彈藥刀械管制條例第12條
未經許可，製造、販賣或運輸子彈者，處1 年以上7 年以下有期
徒刑，併科新台幣500 萬元以下罰金。
未經許可，轉讓、出租或出借子彈者，處6 月以上5 年以下有期
徒刑，併科新台幣300 萬元以下罰金。
意圖供自己或他人犯罪之用，而犯前二項之罪者，處3 年以上10
年以下有期徒刑，併科新台幣700 萬元以下罰金。
未經許可，持有、寄藏或意圖販賣而陳列子彈者，處5 年以下有
期徒刑，併科新台幣300 萬元以下罰金。
第 1 項至第 3 項之未遂犯罰之。
槍砲彈藥刀械管制條例第13條
未經許可，製造、販賣或運輸槍砲、彈藥之主要組成零件者，處
3 年以上10年以下有期徒刑，併科新台幣700 萬元以下罰金。
未經許可，轉讓、出租或出借前項零件者，處1 年以上7 年以下
有期徒刑，併科新台幣500 萬元以下罰金。
意圖供自己或他人犯罪之用，而犯前二項之罪者，處5 年以上有
期徒刑，併科新台幣1 千萬元以下罰金。
未經許可，持有、寄藏或意圖販賣而陳列第1 項所列零件者，第
6 月以上5 年以下有期徒刑，併科新台幣300 萬元以下罰金。
第 1 項至第 3 項之未遂犯罰之。
